【裁判字號】    89,聲再,150
【裁判日期】    890728
【裁判案由】    偽造文書聲請再審
【裁判全文】
臺灣高等法院臺中分院刑事裁定                    八十九年度聲再字第一五○號
    再審聲請人
    即受判決人  甲○○
右列聲請人因偽造文書案件，對於最高法院八十三年度台上字第二二三九號中華民國
八十三年四月二十二日確定判決（台灣高等法院台中分院八十二年度上訴字第二二二
六號、臺灣彰化地方法院八十二年度訴字第二○五號、臺灣彰化地方法院檢察署八十
一年度偵字第六○八二號）聲請再審，本院裁定如左：
    主      文
再審之聲請駁回。
    理      由
一、聲請意旨略稱：（一）告發人洪老晏於八十一年二月二十九日所具之八十一年度
    偵字第六四二號「刑事聲請狀」中敘稱「甲○○利用職權向總務課長陳燦煌手中
    取走舊人事動態資料卡及其所偽造新人事資料卡，故總務課長手中有影印甲○○
    所偽造人事動態資料卡，請指令陳課長現出新偽造人事動態資料卡可資佐證」，
    有該刑事聲請狀為憑，顯見該兩份人事資料卡全部都在陳燦煌手中根本無所謂「
    抽換」之事實，因既新舊卡均在陳燦煌手中，受判決人即無從予以抽換，是確定
    判決認定事實與卷內證據不符。（二）彰化魚市場於八十年十二月二十四日以彰
    魚字第三二八號函檢送彰化縣政府之「人事動態及業務分配簡略表」三份，其中
    所謂人事動態根本不涉及受刑人之獎懲紀錄問題，其內容亦與總務課長陳燦煌手
    中所保管之原舊人事動態資料卡或原確定判決所謂之其所偽造新人事資料卡內容
    完全不符。乃原判決竟謂「甲○○即於同日，將包括其所偽造之人事動態資料卡
    在內之資料卡冊中，交付陳燦煌，以彙整繕造資料，而行使該偽造之私文書，足
    以生損害於彰化縣魚市場之真實性」，可見原確定判決未詳細審酌卷內之證據，
    有人事動態及業務分配簡略表影本為證云云。
二、依刑事訴訟法第四百二十六條第三項「判決在第三審確定者，對於該判決聲請再
    審，除以第三審法院之推事有第四百二十條第五款情形為原因者外，應由第二審
    法院管轄之」，本件聲請再審案件由本院受理並無不當，核先敘明。
三、按刑事訴訟法第四百廿條第一項第六款所謂發現確實之新證據，係指就新證據之
    本身形式上觀察，毋須經調查程序，顯然可認為足以動搖原確定之判決而言，最
    高法院四十年度台抗字第二號著有判例可資參照。查本院八十二年度上訴字第二
    二二六號刑事判決認定：本件聲請人自五十八年五月六日起，任職於彰化魚巿場
    股份有限公司 (以下簡稱彰化魚巿場)，在職期間因有多次工作不力及表現不佳
    ，而受到降級改敘一次及記過四次之懲戒之紀錄。七十七年六月一日本件聲請人
    由事務員調任代主任之職，接收前主任施勝彥移交之該人事動態資料卡冊，因顧
    慮其過去所受之懲戒紀錄影響其職務上之形象，竟於八十年底某日，利用不知情
    之職員，偽造一張其本人之人事動態資料卡一份，故意將該資料卡上平時獎懲內
    原應詳載之上述各項懲戒紀錄故意除去而不予登載，用以抽換卡冊內其真正之人
    事資料上。迨至八十年十二月廿日，彰化魚巿場接獲彰化縣政府要求彙整魚巿場
    人事動態及業務分配之公函一紙，經本件聲請人於翌日批閱，總務課長陳燦煌因
    承辦上開業務之需，乃向本件聲請人調取上揭人事動態資料卡冊，本件聲請人即
    將包括其所偽造之人事動態資卡在內之資料卡交付陳燦煌憑以彙整繕造資料，而
    行使該偽造之私文書，足以生損害於彰化魚巿場之人事管理及人事資之真實性等
    情，其證據及理由業據該刑事判決載述甚詳，嗣本件聲請人提起上訴，經最高法
    院八十三年度台上字第二二三九號認其上訴違背法律上程式，而駁回上訴確定，
    有上開本院八十二年度上訴字第二二二六號、最高法院八十三年度台上字第二二
    三九號刑事判決正本附卷可稽。按證據之取捨，及其證明力如何，法院得以自由
    心證而為判斷。經核本件聲請人之聲請理由（一）部分，係憑己見之臆測說詞，
    難謂由其所指證據之本身形式上觀察，毋須經調查程序，顯然可認為足以動搖原
    確定之判決。另就聲請理由（二）部分，查所謂刑法上之行使偽造文書，乃依文
    書之用法，以之充作真正之文書而加以使用之意，即僅須提出文書，而本該文書
    內容主張即為已足，核聲請人將包括其所偽造之人事動態卡在內之人事動態資料
    卡冊交付陳燦煌憑以彙整繕造資料，已構成行使偽造私文書之行為，至彰化魚市
    場於八十年十二月二十四日彰魚字第三二八號函檢送彰化縣政府之「人事動態及
    業務分配簡略表」是否涉及受判決人獎懲紀錄問題或其內容是否與偽造之新人事
    資料卡相同，在所不問。是尚難構成刑事訴訟法第四百二十條第一項第六款所謂
    新證據。本件聲請人聲請再審之理由，核與上引法條所定不相符，無再審原因應
    予駁回。
四、據上論斷，應依刑事訴訟法第四百三十四條第一項裁定如主文。
中      華      民      國    八十九     年      七       月    二十八  日
                                  臺灣高等法院臺中分院刑事第四庭
                                        審判長法  官  洪  耀  宗
                                              法  官  吳  重  政
                                              法  官  劉  登  俊
右正本證明與原本無異。
如不服本裁定，應於裁定送達後五日內向本院提出抗告狀。
                                              書記官  吳  麗  慧
中      華      民      國    八十九     年      七       月    三十一  日
                                                                        Ｉ


司法院資訊處製作；財團法人民間司法改革基金會備份。
